【裁判字號】    99,金重訴,8
【裁判日期】    990826
【裁判案由】    違反公司法等
【裁判全文】
臺灣臺北地方法院刑事判決             99年度金重訴字第8號
    公  訴  人  臺灣臺北地方法院檢察署檢察官
    被      告  乙○○
                丁○○
                丙○○
                己○○
    上4 人共同
    選任辯護人  陳適庸律師
上開被告因違反公司法等案件，經檢察官提起公訴（九十七年度
偵字第二七三九一號），因被告等於本院準備程序中就被訴事實
為有罪之陳述，經本院合議庭裁定改進行簡式審判程序，本院判
決如下：
    主  文
乙○○共同商業負責人，以明知為不實之事項而填製會計憑證，
處拘役伍拾玖日，如易科罰金，以新臺幣壹仟元折算壹日，緩刑
年。
丁○○共同商業負責人，以明知為不實之事項而填製會計憑證，
處罰金新臺幣捌萬元，如易服勞役，以新臺幣壹仟元折算壹日，
緩刑年。
丙○○共同商業負責人，以明知為不實之事項而填製會計憑證，
處罰金新臺幣肆萬元，如易服勞役，以新臺幣壹仟元折算壹日，
緩刑年。
己○○共同商業負責人，以明知為不實之事項而填製會計憑證，
處拘役伍拾日，如易科罰金，以新臺幣壹仟元折算壹日，緩刑
年。
    事  實
一、乙○○為綜合所得稅之納稅義務人，為圖虛增捐贈金額以逃
    漏綜合所得稅之目的，於民國九十五年九月間，竟與身為凌
    俐數位科技股份有限公司（址設臺北市○○路○段三八巷六
    弄一號一樓，下稱凌俐公司）副總經理之甲○○（經本院另
    案審理）接洽，乙○○基於以不正當方法逃漏九十五年度綜
    合所得稅之犯意，並與身為凌俐公司商業負責人之戊○○（
    為凌俐公司實際負責人及經理人，經本院另案審理）、甲○○共同基於填製九十五年度不實會計憑證之犯意聯絡及行為
    分擔，由乙○○與凌俐公司簽訂商品買賣契約及委託捐贈契
    約書，以每套新臺幣（下同）二萬八千元之價格，購買七百
    六十套之「馬吉島樂園網路教學軟體」（下稱教學軟體），
    乙○○先將全額款項即二千一百二十八萬元匯款至凌俐公司
    帳戶以製造虛假資金證明，甲○○再自凌俐公司領回百分之
    七十五之差額款項退還乙○○，凌俐公司即於九十五年十月
    十六日以捐贈款項為二千一百二十八萬元之金額開立發票號
    碼為ＰＺ00000000號之不實統一發票交付乙○○，
    復以納稅義務人乙○○名義，將該教學軟體捐贈與嘉義縣政
    府所屬國小以取得各該國小出具之簽收函及上開縣政府出具
    之感謝函，乙○○即於九十六年五月間檢具前開統一發票、
    感謝函、簽收單、商品買賣契約書，以浮報上開捐贈金額為
    列舉扣除額之不正當方法申報九十五年綜合所得稅，因而逃
    漏九十五年度綜合所得稅五百五十九萬六千八百八十三元，
    足生損害於稅捐稽徵機關對於稅捐稽徵之正確性。
二、丁○○為綜合所得稅之納稅義務人，為圖虛增捐贈金額以逃
    漏綜合所得稅之目的，於民國九十五年九月間，竟與身為凌
    俐公司副總經理之甲○○（經本院另案審理）接洽，丁○○
    基於以不正當方法逃漏九十五年度綜合所得稅之犯意，並與
    身為凌俐公司商業負責人之戊○○（為凌俐公司實際負責人
    及經理人，經本院另案審理）、甲○○共同基於填製九十五
    年度不實會計憑證之犯意聯絡及行為分擔，由丁○○與凌俐
    公司簽訂商品買賣契約及委託捐贈契約書，以每套新臺幣（
    下同）二萬八千元之價格，購買三百一十六套之教學軟體，
    丁○○先將全額款項即八百八十四萬八千元匯款至凌俐公司
    帳戶以製造虛假資金證明，甲○○再自凌俐公司領回百分之
    七十五之差額款項退還丁○○，凌俐公司即於九十五年十月
    十六日以捐贈款項為八百八十四萬八千元之金額開立發票號
    碼為ＰＺ00000000號之不實統一發票交付丁○○，
    復以納稅義務人丁○○名義，將該教學軟體捐贈與嘉義縣政
    府所屬國小以取得各該國小出具之簽收函及上開縣政府出具
    之感謝函，丁○○即於九十六年五月間檢具前開統一發票、
    感謝函、簽收單、商品買賣契約書，以浮報上開捐贈金額為
    列舉扣除額之不正當方法申報九十五年綜合所得稅，因而逃
    漏九十五年度綜合所得稅二百六十五萬四千四百元，足生損
    害於稅捐稽徵機關對於稅捐稽徵之正確性。
三、丙○○為綜合所得稅之納稅義務人，為圖虛增捐贈金額以逃
    漏綜合所得稅之目的，於民國九十五年九月間，竟與身為凌
    俐公司副總經理之甲○○（經本院另案審理）接洽，丙○○
    基於以不正當方法逃漏九十五年度綜合所得稅之犯意，並與
    身為凌俐公司商業負責人之戊○○（為凌俐公司實際負責人
    及經理人，經本院另案審理）、甲○○共同基於填製九十五
    年度不實會計憑證之犯意聯絡及行為分擔，由丙○○與凌俐
    公司簽訂商品買賣契約及委託捐贈契約書，以每套新臺幣（
    下同）二萬八千元之價格，購買三百五十五套之教學軟體，
    丙○○先將全額款項即九百九十四萬元匯款至凌俐公司帳戶
    以製造虛假資金證明，甲○○再自凌俐公司領回百分之七十
    五之差額款項退還丙○○，凌俐公司即於九十五年十月十六
    日以捐贈款項為九百九十四萬元之金額開立發票號碼為ＰＺ
    00000000號之不實統一發票交付丙○○，復以納稅
    義務人丙○○名義，將該教學軟體捐贈與嘉義縣政府所屬國
    小以取得各該國小出具之簽收函及上開縣政府出具之感謝函
    ，丙○○即於九十六年五月間檢具前開統一發票、感謝函、
    簽收單、商品買賣契約書，以浮報上開捐贈金額為列舉扣除
    額之不正當方法申報九十五年綜合所得稅，因而逃漏九十五
    年度綜合所得稅二百八十五萬一千四百八十七元，足生損害
    於稅捐稽徵機關對於稅捐稽徵之正確性。
四、己○○為綜合所得稅之納稅義務人，為圖虛增捐贈金額以逃
    漏綜合所得稅之目的，於民國九十五年九月間，竟與身為凌
    俐公司副總經理之甲○○（經本院另案審理）接洽，己○○
    基於以不正當方法逃漏九十五年度綜合所得稅之犯意，並與
    身為凌俐公司商業負責人之戊○○（為凌俐公司實際負責人
    及經理人，經本院另案審理）、甲○○共同基於填製九十五
    年度不實會計憑證之犯意聯絡及行為分擔，由己○○與凌俐
    公司簽訂商品買賣契約及委託捐贈契約書，以每套新臺幣（
    下同）二萬八千元之價格，購買二百零五套之教學軟體，己○○先將全額款項即五百七十四萬元匯款至凌俐公司帳戶以
    製造虛假資金證明，甲○○再自凌俐公司領回百分之七十五
    之差額款項退還己○○，凌俐公司即於九十五年十月十六日
    以捐贈款項為五百七十四萬元之金額開立發票號碼為ＰＺ0
    0000000號之不實統一發票交付己○○，復以納稅義
    務人己○○名義，將該教學軟體捐贈與嘉義縣政府所屬國小
    以取得各該國小出具之簽收函及上開縣政府出具之感謝函，
    己○○即於九十六年五月間檢具前開統一發票、感謝函、簽
    收單、商品買賣契約書，以浮報上開捐贈金額為列舉扣除額
    之不正當方法申報九十五年綜合所得稅，因而逃漏九十五年
    度綜合所得稅一百三十六萬九千二百五十九元，足生損害於
    稅捐稽徵機關對於稅捐稽徵之正確性。
五、案經法務部調查局北部地區機動工作站報請臺灣臺北地方法
    院檢察署檢察官偵查起訴。
    理  由
一、上開犯罪事實，業據被告乙○○、丁○○、丙○○、己○○
    於本院調查中坦白承認，核與同案被告戊○○、甲○○證述
    情節大致相符，並有相關統一發票、簽收單、感謝函、商品
    買賣契約書、國內匯款申請書及財政部臺灣省南區國稅局民
    雄稽徵所於九十八年十二月二十五日函覆資料在卷可資佐證
    ，被告乙○○、丁○○、丙○○、己○○自白與事實相符，
    被告乙○○、丁○○、丙○○、己○○所犯上開犯行，均堪
    以認定。
二、查本案被告四人均為其個人綜合所得稅之納稅義務人，而同
    案被告戊○○、甲○○均為凌俐公司之商業負責人，故核被
    告乙○○、丁○○、丙○○、己○○所為，係與同案被告戊○○、甲○○共犯修正後商業會計法第七十一條第一款之填
    製不實會計憑證罪、稅捐稽徵法第四十一條之以不正當方法
    逃漏稅捐罪。次按檢察官就犯罪事實一部起訴者，其效力及
    於全部，刑事訴訟法第二百六十七條定有明文，雖檢察官未
    就被告乙○○、丁○○、丙○○、己○○共犯商業會計法第
    七十一條第一款部分提起公訴，然該部分與檢察官起訴部分
    有一罪之關係，亦經本院於審理中當庭提示相關資料並告知
    被告，依據前開規定，本院自可併與審理。被告乙○○、丁○○、丙○○、己○○均非凌俐公司負責人，分與身為凌俐
    公司商業負責人之同案被告戊○○、甲○○，就本案填製不
    實會計憑證之犯行，有犯意聯絡及行為分擔，依刑法第二十
    八條、第三十一條第一項之規定為共同正犯。被告乙○○、
    丁○○、丙○○、己○○以一行為所犯上開填製不實會計憑
    證罪及以不正當方法逃漏稅捐罪，均為一行為觸犯二罪名之
    想像競合犯，應依刑法第五十五條之規定從重論以商業會計
    法第七十一條第一款之填製不實會計憑證罪，並均依修正後
    刑法第三十一條第一項但書之規定均減輕其刑。爰審酌被告
    乙○○、丁○○、丙○○、己○○於本院審理中均坦白承認
    犯行，犯後態度良好，僅因一時失慮而觸犯刑章，犯罪動機
    尚有可諒之處，並均已完成補繳稅款，且分別捐贈五十萬元
    、十萬元、十萬元、二十萬元與嘉義縣民雄鄉興中國小、松
    山國小、民雄國小、秀鄰國小、福樂國小、中華民國兒童癌
    症基金會、財團法人天主教會嘉義教區附設嘉義縣私立聖心
    教養院、財團法人臺灣兒童暨家庭扶助基金會等情狀，分別
    量處如主文所示之刑，及分別諭知易科罰金、易服勞役之折
    算標準。另被告乙○○、丁○○、丙○○、己○○前未均曾
    因故意犯罪受有期徒刑以上刑之宣告，有臺灣高等法院被告
    前案紀錄表在卷可稽，本院信被告乙○○、丁○○、丙○○
    、己○○經此教訓當知所警惕而均無再犯之虞，本院因認對
    其等所宣告之刑，以暫不執行為適當，爰併予宣告緩刑三年
    。
據上論斷，應依刑事訴訟法第二百七十三條之一第一項、第二百
九十九條第一項前段，商業會計法第七十一條第一款，稅捐稽徵
法第四十一條，刑法第十一條前段、第二十八條、第三十一條第
一項、第四十一條第一項前段、第四十二條、第五十五條、第七
十四條第一項第一款，判決如主文。
本案經檢察官周懷廉到庭執行職務
中    華    民    國    99    年    8     月    26    日
                        臺灣臺北地方法院刑事第一庭
                            法  官    唐于智
上正本證明與原本無異。
如不服本判決，應於判決送達後10日內，向本院提出上訴狀。
                            書記官    陳家欣
中    華    民    國    99    年    8     月    26    日
附錄本案論罪法條
稅捐稽徵法第41條
納稅義務人以詐術或其他不正當方法逃漏稅捐者，處5 年以下有
期徒刑、拘役或科或併科新臺幣6 萬元以下罰金。
商業會計法第71條
商業負責人、主辦及經辦會計人員或依法受託代他人處理會計事
務之人員有下列情事之一者，處5 年以下有期徒刑、拘役或科或
併科新臺幣60萬元以下罰金：
一、以明知為不實之事項，而填製會計憑證或記入帳冊。
二、故意使應保存之會計憑證、會計帳簿報表滅失毀損。
三、偽造或變造會計憑證、會計帳簿報表內容或毀損其頁數。
四、故意遺漏會計事項不為記錄，致使財務報表發生不實之結果
    。
五、其他利用不正當方法，致使會計事項或財務報表發生不實之
    結果。

司法院資訊處製作；財團法人民間司法改革基金會備份。
